最高法院民事裁定　　　　　　　九十六年度台抗字第二一九號
再 抗告 人　乙○○
訴訟代理人　林雅君律師
上列再抗告人因與相對人甲○○等間聲請訴訟救助事件，對於中
華民國九十六年一月二十二日台灣高等法院裁定（九十六年度抗
字第三三號），提起再抗告，本院裁定如下：
    主  文
再抗告駁回。
再抗告訴訟費用由再抗告人負擔。
    理  由
按對於抗告法院所為之裁定再為抗告，僅得以其適用法規顯有錯
誤為理由，並經原法院許可者為限。此項許可，以原裁定所涉及
之法律見解具有原則上重要性者為限。此觀民事訴訟法第四百八
十六條第四項、第五項之規定自明。如原法院認再抗告應行許可
，並添具意見書，逕將訴訟卷宗送交再抗告法院，再抗告法院審
查原法院所添具意見書，認再抗告不應准許，並不受該意見書所
載許可再抗告理由之拘束，而得逕以裁定駁回之。本件原法院以
：按當事人無資力支出訴訟費用者，法院應依聲請，以裁定准予
訴訟救助。無資力支出訴訟費用之事由，應釋明之，民事訴訟法
第一百零七條及第一百零九條第二項定有明文。又，無資力者，
得申請法律扶助；本法所稱無資力者，係指符合社會救助法之低
收入戶或其每月可處分之收入及可處分之資產低於一定標準者。
前項所稱一定標準之認定辦法，由基金會定之；經分會准予法律
扶助之無資力者，其於訴訟程序中，向法院聲請訴訟救助時，應
准予訴訟救助。但另有不符法律扶助事實之證明者，不在此限，
法律扶助法第三條、第十三條及第六十二條定有明文。再者法律
扶助法第三條所稱無資力者，係指符合下列資格之一者：‧‧(二)
其每月可處分之收入及可處分之資產低於一定標準者。而其每月
可處分之收入及可處分之資產低於一定標準者，係指符合下列標
準之一者：(一)申請人為單身戶，住所地於台北市之申請人其每月
可處分之收入未超過新台幣（下同）二萬八千元者；(二)申請人非
單身戶，以其住所地單身戶之標準，其應計算之家庭人口自第三
人起，每增加一人，則全家每月可處分之總收入即增加一萬元為
其計算標準。且其應計算之家庭人口數為三人，可處分資產在五
十萬元以下，自第四人起，平均每人可處分資產在十五萬元以下
者。財團法人法律扶助基金會受法律扶助者無資力認定標準第二
條第二款、第三條第一項定有明文。查，經依職權調閱再抗告人
稅務電子閘門財產所得調件明細表雖僅記載再抗告人有九十四年
度所得二筆，給付總額一萬五千三百零八元，及汽車一輛。惟參
照財團法人法律扶助基金會台北分會申請人資力審查詢問表所示
，再抗告人全家每月總收入計有再抗告人每月收入二萬五千元、
配偶吳麗卿每月收入一萬二千元、女兒羅至君每月收入三萬一千
七百七十四元，合計六萬八千七百七十四元，已超出上述認定可
處分收入六萬八千元（按再抗告人家庭成員共計六人故為28,000
＋10,000×4＝ 68,000）。至於再抗告人全家可處分資產計有再
抗告人所有汽機車一輛價值五十一萬六千元、吳麗卿所有房屋價
值七萬三千八百元、吳麗卿所有房屋基地價值一百十萬四千五百
十九元、陳喜其他土地十九萬九千五百元，總計為一百八十九萬
三千八百十九元，惟吳麗卿所有房屋暨其基地現為全家共同居住
唯一之不動產，且其價值合計不超過四百萬元，得不計入可處分
之資產，故再抗告人全家可處分資產額應為七十一萬五千五百元
（計算方式：1,893,819元－73, 800元－1,104,519元＝715,500
元），平均每人可處分資產為十一萬九千二百五十元，低於無資
力標準可處分資產十五萬元。綜上所述，再抗告人全家平均每人
可處分資產雖低於無資力標準可處分資產，然其全家每月可處分
總收入已超出無資力標準可處分之收入，兩者合計即不符合財團
法人法律扶助基金會受法律扶助者無資力認定標準第二條所謂之
無資力者，依法律扶助法第六十二條但書規定，即不應予以訴訟
救助。台灣士林地方法院（下稱士林地院）裁定准予訴訟救助，
於法尚有未合等語，爰廢棄士林地院准予訴訟救助之裁定，駁回
再抗告人之聲請。再抗告意旨固以原裁定未適用其實際居住之汐
止市之認定標準，自有未洽。且其母居住於安養院，每月與弟弟
分擔一萬二千元等情，因認原裁定適用法規顯有錯誤為理由，並
經原法院許可。惟查再抗告人住所於台北市，原裁定以台北市為
認定基準，尚無違誤。況再抗告人全家每月收入合計六萬八千七
百七十四元，亦已超出汐止市可處分收入六萬二千元。至每月可
處分之收入係包括必須支付之費用在內，縱再抗告人與其弟應分
擔其母安養院費用，該費用非該認定標準中第四條第二項之重大
傷病，自不能扣除計算。即依原法院所添具意見書觀之，原裁定
所涉及上開情事，係屬事實認定之問題，未有適用法規顯有錯誤
之情事，其再抗告不應許可，自應予以駁回。
據上論結，本件再抗告為不合法。依民事訴訟法第四百九十五條
之一第二項、第四百八十一條、第四百四十四條第一項、第九十
五條、第七十八條，裁定如主文。
中　　華　　民　　國　九十六　年　　四　　月　 十二　 日
                      最高法院民事第八庭
                          審判長法官  朱　建　男
                                法官  顏　南　全
                                法官  許　澍　林
                                法官  鄭　傑　夫
                                法官  蘇　清　恭
      本件正本證明與原本無異
                                      書  記  官
中　　華　　民　　國　九十六　年　　四　　月   二十   日
                                                      G
